【裁判字號】    97,訴,3175
【裁判日期】    971208
【裁判案由】    違反毒品危害防制條例
【裁判全文】
臺灣彰化地方法院刑事判決              97年度訴字第3175號
公  訴  人  臺灣彰化地方法院檢察署檢察官
被      告  甲○○
                      弄7號
上列被告因違反毒品危害防制條例案件，經檢察官提起公訴（九
十七年度毒偵字第三九九四號），本院裁定依簡式審判程序審理
，判決如下：
    主  文
甲○○施用第一級毒品，累犯，處有期徒刑拾月。
    事  實
一、甲○○前曾因施用毒品案件，經本院裁定送強制戒治後，於
    民國九十一年七月六日執行完畢釋放，並由臺灣彰化地方法
    院檢察署檢察官以九十一年度戒毒偵字第七０二、七０三、
    七０四、七０五號為不起訴處分確定。又於上開強制戒治處
    分執行完畢釋放後五年內之九十四年間，因施用第一、二級
    毒品案件，經本院於九十四年六月二十日以九十四年度訴字
    第五七九號判決各判處有期徒刑十月、四月，定應執行刑為
    有期徒刑一年確定。再於九十五年四月三日，又因施用第一
    級毒品案件，經本院以九十五年度訴字第一九二號判決判處
    有期徒刑十一月確定，嗣並經減刑為有期徒刑五月又十五日
    ，上開二案經接續執行後，於九十六年七月十六日執行完畢
    。詎其仍不知警惕，復基於施用第一級毒品海洛因之犯意，
    於九十七年七月十七日下午某時許，在其位於彰化縣芬園鄉
    ○○村○○路○段九六三巷十五弄七號住處所內，以將海洛
    因攙入香菸中再以火點燃後吸食之方式，施用第一級毒品海
    洛因一次。嗣於同年月二十日九時五十一分許，其因係列管
    毒品人口，經警通知定期調驗，結果其尿液經檢驗出嗎啡陽
    性反應，始悉上情。
二、案經彰化縣警察局彰化分局報請臺灣彰化地方法院檢察署檢
    察官偵查起訴。
    理  由
一、上開事實，業據被告甲○○於本院審理時坦承不諱，且被告
    於九十七年七月二十日為警採集之尿液，經送詮昕科技股份
    有限公司檢驗結果，確呈嗎啡陽性反應，此有應受尿液採驗
    人尿液檢體採集送驗紀錄表及詮昕科技股份有限公司出具之
    濫用藥物尿液檢驗報告等附卷可稽，被告自白核與事實相符
    。
二、按毒品危害防制條例於九十二年七月九日修正公布，自九十
    三年一月九日施行，其中第二十條、第二十三條將施用毒品
    之刑事處遇程序，區分為「初犯」及「五年內再犯」、「五
    年後再犯」。依其立法理由之說明：「初犯」，經觀察、勒
    戒或強制戒治後，應為不起訴處分或不付審理之裁定；經觀
    察、勒戒或強制戒治執行完畢釋放後，「五年內再犯」者，
    因其再犯率甚高，原實施之觀察、勒戒及強制戒治既已無法
    收其實效，爰依法追訴或裁定交付審理。至於經觀察、勒戒
    或強制戒治執行完畢釋放後，「五年後再犯」者，前所實施
    之觀察、勒戒或強制戒治已足以遮斷其施用毒品之毒癮，為
    期自新及協助其斷除毒癮，仍適用「初犯」規定，先經觀察
    、勒戒或強制戒治之程序。從而依修正後之規定，僅限於「
    初犯」及「五年後再犯」二種情形，始應先經觀察、勒戒或
    強制戒治程序。倘被告於五年內已再犯，經依法追訴處罰，
    縱其第三次（或第三次以上）再度施用毒品之時間，在初犯
    經觀察、勒戒或強制戒治執行完畢釋放五年以後，已不合於
    「五年後再犯」之規定，且因已於「五年內再犯」，顯見其
    再犯率甚高，原實施觀察、勒戒或強制戒治，已無法收其實
    效，即應依該條例第十條處罰（最高法院九十五年第七次刑
    事庭會議決議參照）。查本件被告前曾因施用毒品案件，經
    本院裁定送強制戒治後，於九十一年七月六日執行完畢釋放
    ，並由臺灣彰化地方法院檢察署檢察官以九十一年度戒毒偵
    字第七０二、七０三、七０四、七０五號為不起訴處分確定
    ；又於上開強制戒治處分執行完畢釋放後五年內之九十四年
    間，因施用第一、二級毒品案件，經本院於九十四年六月二
    十日以九十四年度訴字第五七九號判決各判處有期徒刑十月
    、四月，定應執行刑為有期徒刑一年確定；再於九十五年四
    月三日，又因施用第一級毒品案件，經本院以九十五年度訴
    字第一九二號判決判處有期徒刑十一月確定，此有臺灣彰化
    地方法院檢察署刑案資料查註紀錄表及臺灣高等法院被告前
    案紀錄表等在卷可憑，是本件被告並不合於「五年後再犯」
    之規定，揆諸上開說明，被告所為已符合毒品危害防制條第
    二十三條第二項之所定之追訴要件，並無「初犯」規定之適
    用，自毋須再重新施予觀察、勒戒之處遇程序，而應直接訴
    追處罰。從而，本件被告施用第一級毒品之犯行明確，自應
    依法論科。
三、核被告甲○○所為，係犯毒品危害防制條例第十條第一項之
    施用第一級毒品罪。被告於施用前持有第一級毒品海洛因之
    低度行為，應為施用之高度行為所吸收，不另論罪。又被告
    前於九十四年六月二十日，因施用第一、二級毒品案件，經
    本院以九十四年度訴字第五七九號判決各判處有期徒刑十月
    、四月，定應執行刑為有期徒刑一年確定；再於九十五年四
    月三日，又因施用第一級毒品案件，經本院以九十五年度訴
    字第一九二號判決判處有期徒刑十一月確定，嗣並經減刑為
    有期徒刑五月又十五日；上開二案經接續執行後，於九十六
    年七月十六日執行完畢，有臺灣高等法院被告前案紀錄表及
    臺灣彰化地方法院檢察署刑案資料查註紀錄表等附卷可參，
    被告受有期徒刑執行完畢後，五年以內故意再犯本件有期徒
    刑以上之罪，為累犯，應依刑法第四十七條第一項規定，加
    重其刑。爰審酌被告前已有多次毒品之前科，仍不知警惕，
    復曾執行觀察、勒戒及強制戒治處分，猶未能戒除毒癮，竟
    又再次施用毒品，顯乏禁絕毒害之決心，暨其於本院審理時
    尚能坦認犯行，頗有悔悟之心等一切情狀，量處如主文所示
    之刑，以資儆懲。
據上論斷，應依刑事訴訟法第二百七十三條之一第一項、第二百
九十九條第一項前段，毒品危害防制條例第十條第一項，刑法第
十一條前段、第四十七條第一項，判決如主文。
本案經檢察官鄭少到庭執行職務。
中    華    民    國    97    年    12    月    8     日
                            刑事第六庭
                                法  官  王義閔
以上正本證明與原本無異。
如不服本判決應於收受判決後10日內向本院提出上訴書狀，並
應應敘述具體理由。其未敘述上訴理由者，應於上訴期間屆滿
後20日內向本院補提理由書(均須按他造當事人之人數附繕本)
「切勿逕送上級法院」。
中    華    民    國    97    年    12    月    8     日
                                書記官  黃幼華
附錄本案論罪科刑法條全文：
毒品危害防制條例第10條
施用第一級毒品者，處 6 月以上 5 年以下有期徒刑。
施用第二級毒品者，處 3 年以下有期徒刑。


司法院資訊處製作；財團法人民間司法改革基金會備份。
